臺灣彰化地方法院刑事判決
111年度訴字第785號
公  訴  人  臺灣彰化地方檢察署檢察官
被      告  粘曜鈞



上列被告因加重詐欺等案件，經檢察官提起公訴（111年度偵字
第6135號），本院改依簡式審判程序審理，判決如下：
    主    文
粘曜鈞三人以上共同犯詐欺取財既遂罪，處有期徒刑壹年參月。
未扣案犯罪所得新臺幣伍仟元沒收，如全部或一部不能沒收或不
宜執行沒收時，追徵其價額。
    犯罪事實
一、粘曜鈞於民國110年2月24日前某時，加入葉臣偉（暱稱「茶
    米」，另由檢警偵查中）、真實姓名年籍不詳暱稱「米腸」
    之人、暱稱「阿偉」之人等所屬之詐欺集團，擔任車手，負
    責提供自己向台中商業銀行申設之帳號000000000000號帳戶
    （下稱系爭帳戶），供詐騙集團成員轉帳，其並負責提領、
    交付系爭帳戶內之贓款等工作，而約定每提領新臺幣（下同
    ）10萬可獲得2000元之報酬（粘曜鈞所涉參與犯罪組織部分
    ，不在本案起訴範圍）。粘曜鈞與葉臣偉等詐欺集團成員，
    共同基於意圖為自己不法所有之詐欺取財及洗錢之犯意聯絡
    ，先由詐欺集團成員於110年1月4日，使用ID為「Qing」、
    暱稱「林靜清」之通訊軟體LINE帳號，向周孟楷佯稱：可將
    款項轉帳至指定帳戶，再依比例將轉帳金額轉換成美金投入
    「FXTRADING」投資平台投資云云，致周孟楷陷於錯誤，於1
    10年2月24日14時54分許，匯款新臺幣（下同）20萬元至楊
    濬寧所申設中國信託銀行帳號000000000000號帳戶（下稱楊
    濬寧中信帳戶）內，再由詐騙集團成員自楊濬寧中信帳戶將
    上開款項轉帳至系爭帳戶內。之後粘曜鈞依指示於110年2月
    24日15時32分許，在彰化縣○○鄉○○路0段000號之台中銀行花
    壇分行領出包含上開20萬元在內之175萬2千元（起訴書誤載
    為「175萬元」，經檢察官當庭更正。又粘曜鈞提領超出20
    萬元現金部分，未經檢察官主張涉犯犯罪，而不在本案起訴
    範圍），並在花壇分行附近，將上開現金交予葉臣偉，而獲
    得報酬5000元。
二、案經高雄市政府警察局鼓山分局報告臺灣彰化地方檢察署檢
    察官偵查起訴。
    理    由
一、被告粘曜鈞所犯之本案犯罪，係死刑、無期徒刑、最輕本刑
    為3年以上有期徒刑以外之罪。其於準備程序就上開被訴事
    實為有罪之陳述，經受命法官告知簡式審判程序之旨，並聽
    取其與公訴人之意見後，本院認無不得或不宜改依簡式審判
    程序進行之情事。爰依刑事訴訟法第273條之1第1項、第284
    條之1規定，裁定由受命法官獨任進行簡式審判程序。
二、得心證之理由：
  ㈠上揭犯罪事實，訊據被告於警詢、偵查及本院審理中坦承不
    諱（見第1632號偵卷第43至47頁、第6135號偵卷第51至53頁
    、本院卷第83至88、95至96頁），核與證人即被害人周孟楷
    、證人楊濬寧於警詢時之證述相符（見第1632號偵卷第105
    至107、11至15頁），並有被告與葉臣偉間之對話紀錄及指
    認照片、系爭帳戶開戶資料及交易明細、被害人提供之網路
    銀行交易明細、存摺影本、內政部警政署反詐騙諮詢專線紀
    錄表、新竹市警察局第一分局西門派出所受理詐騙帳戶通報
    警示簡便格式表、金融機構聯防機制通報單、台中商業銀行
    110年5月25日中業執字第1110017492號函暨各類帳戶查詢表
    、分行大額存提登記簿影本、取款憑條在卷可稽（見第1632
    號偵卷第頁49至50、55至93、111至144頁、第6135號偵卷第
    59至65頁），足認被告上開自白與事實相符。
　㈡按共同正犯，本係互相利用，以達共同目的，並非每一階段
    行為，各共同正犯均須參與。而共同實施犯罪行為，在合同
    意思範圍以內，相互利用他人之行為，以達其犯罪之目的，
    原不必每一階段行為均經參與，祇須分擔犯罪行為之一部，
    即應對於全部所發生之結果共同負責（最高法院72年度台上
    字第1978、5739號判決意旨參照）；另按共同正犯之意思聯
    絡，原不以數人間直接發生者為限，即有間接之聯絡者，亦
    包括在內。如甲分別邀約乙、丙犯罪，雖乙、丙間彼此並無
    直接之聯絡，亦無礙於其為共同正犯之成立（最高法院77年
    台上字第2135號判決意旨參照）。而詐欺集團之詐術，實務
    上常見有佯稱被害人付款設定錯誤需操作自動櫃員機解除重
    複扣款，或佯裝親友借錢，或冒裝檢警人員佯稱被害人涉犯
    刑事案件而需將存款、存摺、金融卡交予檢警保管等等。經
    查，被告就本案犯行，雖非始終參與詐欺集團各階段之詐欺
    取財犯行，但本案被害人是遭被告所屬詐欺集團之成員佯稱
    投資云云之詐術，而被騙交付財物，且該詐術為實務上常見
    之手法，故未逸脫被告之主觀認識。則被告既然知悉是依照
    詐欺集團之指示提供帳戶、提領及轉交贓款，而參與分工，
    自應為其他共犯即詐欺集團成員之所為（包含實施詐術之行
    為）負責。
　㈢次按106年6月28日修正施行即現行洗錢防制法第2條第2款、
    第3條第2款規定，掩飾或隱匿刑法第339條犯罪所得之本質
    、來源、去向、所在、所有權、處分權或其他權益者，即構
    成洗錢行為。是依修正後洗錢防制法，掩飾刑法第339條詐
    欺取財犯罪所得去向之行為，亦可構成洗錢罪。又參諸洗錢
    防制法第2條修正理由：洗錢行為之處罰，其規範方式應包
    含洗錢行為之處置、分層化及整合等各階段。修正前條文區
    分自己洗錢與他人洗錢罪之規範模式，僅係洗錢態樣之種類
    ，未能完整包含處置、分層化及整合等各階段行為。為澈底
    打擊洗錢犯罪，爰參酌維也納公約第3條第1項第b款第ii目
    規定洗錢行為態樣，包含隱匿或掩飾該財產的真實性質、來
    源、所在地、處置、轉移、相關的權利或所有權之洗錢類型
    ，例如：㈠犯罪行為人出具假造的買賣契約書掩飾某不法金
    流；㈡貿易洗錢態樣中以虛假貿易外觀掩飾不法金流移動；㈢
    知悉他人有將不法所得轉購置不動產之需求，而擔任不動產
    之登記名義人或成立人頭公司擔任不動產之登記名義人以掩
    飾不法所得之來源；㈣提供帳戶以掩飾不法所得之去向，例
    如：販售帳戶予他人使用（修正理由參照）。準此，洗錢防
    制法第2條第2款之掩飾、隱匿行為，目的在遮掩、粉飾、隱
    藏、切斷特定犯罪所得與特定犯罪間之關聯性，是以款項遭
    提領、轉交後，即產生掩飾、隱匿之結果，屬該條例所規範
    之洗錢行為。經查，被告提供系爭帳戶供詐騙集團成員轉帳
    ，並負責提領、交付系爭帳戶內之贓款，則其所為已使員警
    及被害人將因此難以追查其交付金錢之流向，而產生掩飾、
    隱匿詐欺犯罪所得去向之效果。從而，被告所為該當於掩飾
    、隱匿特定犯罪所得去向之行為要件，且被告主觀上對此亦
    可推知，則被告所為，該當洗錢行為無疑。
  ㈣綜上所述，本案事證明確，被告犯行可以認定，應予論罪科
    刑。
三、論罪科刑：
  ㈠核被告所為，係犯刑法第339條之4第1項第2款之三人以上共
    同犯詐欺取財既遂罪、洗錢防制法第14條第1項之洗錢既遂
    罪。起訴書雖漏未論列洗錢防制法第14條第1項之洗錢罪，
    但已於犯罪事實欄載明被告提供系爭帳戶並依指示提領、交
    付贓款等事實，是此部分事實在起訴範圍內，且經檢察官當
    庭補充起訴法條（見本院卷第82頁），而給予被告防禦機會
    ，本院自應就此部分併予審理。
　㈡被告與葉臣偉等詐欺集團成員間，有犯意聯絡及行為分擔，
    應論以共同正犯。
　㈢被告以一行為同時觸犯加重詐欺取財、洗錢罪，為想像競合
    犯，應依刑法第55條之規定，從一重之加重詐欺取財罪論處
    。
　㈣按洗錢防制法第16條第2項規定：「犯前2條之罪，於偵查或
    審判中自白者，減輕其刑」，被告參與洗錢犯行部分，於偵
    查及審判中均坦承不諱，原應依上開規定減輕其刑。然被告
    犯行既均從一重之加重詐欺罪處斷，且該重罪並無法定減刑
    事由，自無從再適用上開條項規定減刑，但本院於量刑時一
    併審酌。
　㈤爰以行為人之責任為基礎，審酌被告提供系爭帳戶並依指示
    提領、交付贓款，而參與分工，則其所為使集團其他參與之
    犯罪者之真實身分難以查緝，助長犯罪，復因詐騙集團難以
    破獲，以致詐騙情事未能根絕，是被告所為實無足取。並考
    量被告之犯罪參與程度。另審酌被害人受有如前所示之損失
    ，金額不少。兼衡被告因參與同一犯罪集團而犯其他加重詐
    欺案件，另經法院判決之素行，此有臺灣高等法院被告前案
    紀錄表存卷可參（見本院卷第16頁）。再參酌被告固然於偵
    查及本院審理中均坦承犯行，並於偵查中指認上手，但迄今
    未能賠償被害人之犯後態度。暨被告自述學歷為國中畢業之
    智識程度，之前做統包、隨車助手之生活狀況（見本院卷第
    97頁）等以上情狀，乃量處如主文所示之刑。
四、被告自承本案獲得報酬5千元，為其犯罪所得，應依刑法第3
    8條之1第1項、第3項規定沒收，如全部或一部不能沒收或不
    宜執行沒收時，追徵其價額。
據上論斷，依刑事訴訟法第273條之1第1項、第284條之1、第299
條第1項前段，判決如主文。　
本案經檢察官林芬芳提起公訴，檢察官黃智炫到庭執行職務。
中　　華　　民　　國　　111 　年　　9 　　月　　30　　日
                  刑事第六庭    法      官  張琇涵
以上正本證明與原本無異。
如不服本判決應於收受判決後20日內向本院提出上訴書狀，並應
敘述具體理由。其未敘述上訴理由者，應於上訴期間屆滿後20日
內向本院補提理由書( 均須按他造當事人之人數附繕本) 「切勿
逕送上級法院」。
告訴人或被害人對於判決如有不服具備理由請求檢察官上訴者，
其上訴期間之計算係以檢察官收受判決正本之日期為準。
中　　華　　民　　國　　111 　年　　9 　　月　　30　　日
                                書記官  潘佳欣
附錄論罪科刑法條全文：
中華民國刑法第339條之4
犯第339條詐欺罪而有下列情形之一者，處1年以上7年以下有期
徒刑，得併科1百萬元以下罰金：
一、冒用政府機關或公務員名義犯之。
二、三人以上共同犯之。
三、以廣播電視、電子通訊、網際網路或其他媒體等傳播工具，
    對公眾散布而犯之。
前項之未遂犯罰之。

洗錢防制法第14條
有第二條各款所列洗錢行為者，處7年以下有期徒刑，併科新臺
幣5百萬元以下罰金。
前項之未遂犯罰之。
前二項情形，不得科以超過其特定犯罪所定最重本刑之刑。